【裁判字號】    95,重訴,67
【裁判日期】    951031
【裁判案由】    第三人異議之訴
【裁判全文】
臺灣彰化地方法院民事判決  95年度重訴字第67號
原      告  甲○○
訴訟代理人  王素珍律師
複代理人    朱坤棋律師
被      告  臺中商業銀行股份有公司
法定代理人  丑○○
訴訟代理人  子○○
被      告  癸○○
            辛○○
            壬○○
上列二人共同
訴訟代理人  洪修三律師
被      告  戊○○    住同上
            己○○    住臺中縣.
            庚○○    住彰化縣.
            丙○○    住臺中縣.
            丁○○    住同上
上列當事人間第三人異議之訴事件，本院於民國95年10月25日言
詞辯論終結，判決如下：
    主  文
原告之訴駁回。
訴訟費用由原告負擔。
    事實及理由
甲、程序方面：
    被告癸○○、戊○○、己○○、庚○○、丙○○、丁○○均
    未於最後言詞辯論期日到場，核無民事訴訟法第386 條各款
    所列情形，爰依原告之聲請，由其一造辯論而為判決。
乙、實體方面：
一、原告主張：坐落彰化縣秀水鄉○○段135 地號土地原為原告
    公公即被告癸○○、辛○○、壬○○、戊○○、己○○、庚○○、丙○○、丁○○（下稱被告癸○○等8 人）之被繼承
    人許有塗所有，民國88年及70幾年原告經許有塗之同意，在
    上開土地興建門牌號碼彰化縣秀水鄉○○路○ 段臨98及舊門
    牌號碼同段90號之磚造鐵皮鐵架造之未保存登記建物，面積
    分別為163 、46平方公尺（下合稱系爭建物，分稱編號A 、
    B 建物），後許有塗於90年12月28日死亡，被告癸○○等8
    人乃繼承上開土地。詎許有塗之債權人即被告台中商業銀行
    股份有限公司（下稱台中商銀）誤認系爭建物為被告癸○○
    等8 人所有，聲請本院以94年度執字第6789號清償債務強制
    執行事件將上述土地及系爭建物併予查封拍賣，惟系爭建物
    係原告出資興建而原始取得所有權，因被告台中商銀已對系
    爭建物聲請查封拍賣，另被告辛○○等人亦未全部肯認原告
    之權利，故有對被告提起確認之訴及依強制執行法第15條規
    定，提起第三人異議之訴之必要等語。並聲明：確認系爭建
    物即編號A 、B 建物之所有權為原告所有。本院94年度執字
    第6789號清償債務強制執行事件，就系爭建物所為查封拍賣
    之強制執行程序應予撤銷。訴訟費用由被告負擔。
二、被告之聲明及陳述：
（一）被告台中商銀辯稱：許有塗於76年10月16日以前開土地、
      同段135 之1 地號土地及建號166 建物，設定最高限額抵
      押權共新台幣（下同）12,600,000向被告申請借款，於90
      年7 月19日起即未依約繳款，於90年12月28日死亡，被告
      依法對許有塗之繼承人訴追，聲請本院以94年度執字第67
      89號強制執行在案，並於94年6 月1 日至現場查封，查封
      時原告之配偶即被告癸○○聲稱系爭建物為其營造，且原
      告自查封至拍定歷今近10月均未主張權利，於拍定後始聲
      明系爭建物為其營造，而其所提之估價單僅記載物品及金
      額，無相關營造商之印文及開單之日期，其真實性有一定
      疑問，是原告此舉乃係意圖影響執行程序之進行。退步言
      ，縱認系爭建物為原告所有，惟依民法第877 條規定及最
      高法院92年度台抗字第641 號判決意旨，應將系爭建物與
      前開土地併付拍賣，僅就系爭建物之價金無優先受清之權
      而已，故本院94年度執字第6789號執行事件並無不法，不
      應撤銷等語。並聲明：原告之訴駁回。訴訟費用由原告負
      擔。
（二）被告辛○○、壬○○則以：系爭建物係許有塗於88年間，
      拿現金300,000 元及在台中區商業企業銀行申請使用之活
      期儲蓄存款存摺中分三次領出款項共計490,000 餘元出資
      興建而屬許有塗所有，原告為一個婦女，平常無任何收入
      ，何來龐大巨額資金建築房屋？又原告於執行卷宗所提聲
      明異議狀所提證據與金額，與起訴狀所附證據完全不同，
      其中建築日期與金額完全不符，足見其證據不足採。再系
      爭建物業於95年3 月29日經訴外人張正傑買受，並經本院
      發給不動產權利移轉證書在案，是強制執行程序業已終結
      ，原告無從排除強制執行，其訴為無理由，另證人寅○○
      、卯○○前後證詞不一，顯不足採信等語置辯。並聲明：
      原告之訴駁回。訴訟費用由原告負擔。
（三）被告癸○○未於最後言詞辯論期日到場，據其以前到庭辯
      稱：300,000 元係爭取路地之費用而非興建系爭建物之費
      用等語。並未為任何聲明。
（四）被告戊○○、己○○未於最後言詞辯論期日到場，據其以
      前到庭辯稱：系爭建物係許有塗出資300,000 元興建而原
      始取得所有權等語。並聲明：原告之訴駁回。訴訟費用由
      原告負擔。
（五）被告庚○○、丙○○、丁○○未於言詞辯論期日到場，亦
      未提出書狀作何聲明或陳述。
三、兩造不爭執事項：
    以下為兩造不爭執，並有勘驗筆錄、現場略圖、照片、彰化
    縣彰化地政事務所95年6 月30日土地複丈成果圖在卷可稽，
    復經本院依職權調閱本院94年度執字第6789號清償債務強制
    執行事件卷宗核閱無訛，本院採為判決基礎。
（一）被告台中商銀認系爭建物係其債務人許有塗所有，因許有
      塗已死亡，故以許有塗之繼承人即被告癸○○等8 人為債
      務人，聲請本院以94年度執字第6789號清償債務強制執行
      事件強制執行系爭建物，執行進度為已查封、拍賣、拍定
      、發給權利移轉證書、製作分配表。
（二）原告主張其興建而原始取得所有權之磚造鐵皮鐵架造之未
      保存登記建物皆坐落彰化縣秀水鄉○○段135 地號土地，
      門牌號碼分別為彰化縣秀水鄉○○路○ 段臨98及舊門牌號
      碼同段90號，面積分別為163 平方公尺、46平方公尺，即
      編號A、B建物。
四、得心證之理由：
（一）按強制執行法第15條所定第三人異議之訴，以排除執行標
      的物之強制執行為目的，故同條所謂強制執行程序終結，
      係指對於執行標的物之強制執行程序終結而言，對於執行
      標的物之強制執行程序，須進行至執行名義所載債權之全
      部或一部，因對於執行標的物之強制執行達其目的時始為
      終結（最高法院65年台上字第2920號判例意旨參照）。本
      件執行程序已進行查封、拍賣、拍定、發給權利移轉證書
      、製作分配表，固如前述，然執行法院尚未將拍賣價金分
      配予債權人即被告台中商銀，亦為兩造所不爭，依前開說
      明，自難謂對於執行標的物之強制執行程序，業已終結，
      則被告辛○○、壬○○辯稱關於系爭建物之強制執行程序
      業已終結，原告無從排除強制執行云云，容有誤會，不足
      採信。
（二）次按當事人主張有利於己之事實者，就其事實有舉證之責
      任，民事訴訟法第277 條前段定有明文。又按主張法律關
      係存在之當事人，須就該法律關係發生所須具備之特別要
      件，負舉證責任（最高法院48年台上字第887 號判例意旨
      參照）。原告主張系爭建物係其興建所有之事實，既為被
      告所否認，原告自應就該有利於己之事實，負舉證之責，
      自屬無疑。
（三）對此，原告固提出估價單、營業稅核定稅額繳款書為據，
      並聲請傳訊證人寅○○、卯○○、乙○○，惟估價單係原
      告欲提起本件訴訟前委由建商估計系爭建物之價額而製作
      ，業據原告供承在卷（詳本院95年8 月4 日言詞辯論期日
      筆錄），是估價單至多僅能證明系爭建物於起訴時之價額
      ；而營業稅核定稅額繳款書，充其量亦僅足以證明原告於
      編號B 建物設立稅籍及營業之事實，均不足證明原告為系
      爭建物原始起造人而具有所有權之證據，灼然甚明。另觀
      諸證人寅○○於本院95年8 月4 日言詞辯論期日證稱：編
      號B 建物係許有塗及被告癸○○於80年左右叫伊搭建，錢
      係被告癸○○交付，伊與原告並未接觸等語，及證人卯○○於本院95年8 月30日言詞辯論期日具結證述：編號A 建
      物係許有塗叫伊興建等語，是編號A 、B 建物根本非原告
      出資興建之事實，堪以認定，是原告主張編號A 建物係其
      於88年，委由卯○○興建，編號B 建物係其於70幾年，委
      由寅○○興建云云，顯與事實不符，不足採信。另證人乙○○於本院95年8 月30日言詞辯論期日固結證稱：70幾年
      原告向伊借280,000 元，說要蓋編號B 建物作小吃店錢不
      夠等語，惟此只能證明證人乙○○曾聽聞原告表示要蓋編
      號B 建物，因屬傳聞，自不足為據，且證人乙○○亦陳稱
      ：不清楚房屋係何人興建等語在卷，更足徵證人乙○○前
      開證詞不足為原告有利之認定。至證人寅○○嗣雖於本院
      95 年8月30日言詞辯論期日證述：編號B 建物係原告於73
      、74年間委由伊興建，上庭因為將提示之照片誤認為潔香
      ，故為錯誤之證詞等語，然本院於95年8 月4 日言詞辯論
      期日提示之照片為原告於95年7 月13日提出編號A 、B 建
      物之照片，與原告嗣後於95年8 月4 日提出之潔香照片，
      兩者建物之高度與寬度皆不相同，潔香面積明顯大於編號
      B 建物，且編號B 建物下半部係以藍色鐵門搭建而成，潔
      香下半部則係以白色石棉瓦搭建而成，兩者明顯不同，當
      無誤認之可能，是證人寅○○嗣後翻異其詞，顯係事後迴
      護原告之詞，自不足採信。
（四）末執行法院於94年6 月1 日至現場查封系爭建物時，被告
      癸○○陳稱：編號A 建物係其所有等語，此有查封筆錄附
      於上開執行卷宗可憑，而被告癸○○與原告係配偶關係，
      衡情，倘編號A 建物係原告所有，則其配偶即被告癸○○
      當無陳稱編號A 建物係其所有之理。又執行法院於94年6
      月1 日至現場查封系爭建物時，原告即應知悉系爭建物遭
      法院查封中，嗣後被告癸○○陸續接獲執行法院於94年8
      月23日陳述鑑定意見通知、94年11月16日第一次拍賣通知
      、第一次拍賣暫緩執行通知、95年3 月29日再一次拍賣通
      知、同日由訴外人張正傑買受、95年4 月7 日通知追繳契
      據之通知等執行程序，有本院送達證書附於前述執行卷宗
      可稽，身為被告癸○○配偶之原告當無不知之理，則原告
      於94年6 月1 日知悉系爭建物經法院查封之際，理應立即
      聲明異議，並提起第三人異議之訴，請求本院撤銷系爭建
      物強制執行程序，焉有遲自10個月後之95年4 月13日始具
      狀聲明異議，主張系爭建物係其所有之理？則原告於10個
      月後始提起第三人異議之訴之舉，顯與常情有違，是其謂
      系爭建物係其興建而原始取得所有權之主張，應與事實不
      符，自無足採信。
（五）基上，原告所提出之上開證據，均無從證明系爭建物係原
      告興建而原始取得所有權之事實，原告之舉證，顯有未足
      。
五、從而，原告既未能舉證系爭建物係其興建而原始所有，則其
    請求確認系爭建物所有權為原告所有，及依強制執行法第15
    條規定，請求撤銷本院94年度執字第6789號強制執行事件就
    系爭建物所為之強制執行程序，均無理由，不應准許。
六、本件事證已臻明確，兩造其餘攻擊防禦方法，均於判決結果
    不生影響，爰不予審究。
據上論結，本件原告之訴為無理由，依民事訴訟法第385 條第1
項前段、第78條，判決如主文。
中    華    民    國    95    年    10    月    31    日
                  民事第一庭    法  官  游秀雯
以上正本係照原本作成。
如對判決上訴，應於判決送達後20日內向本院提出上訴狀。
中    華    民    國    95    年    10    月    31    日
                            書記官  張西武


司法院資訊處製作；財團法人民間司法改革基金會備份。
